臺灣彰化地方法院民事判決
111年度訴字第255號
原      告  陳素貞  
被      告  葉文豪  


上列當事人間請求損害賠償事件，經本院刑事庭移送前來（110
年度附民字第219號），本院於民國111年7月20日言詞辯論終結
，判決如下：
    主      文
被告應給付原告新臺幣3,503,385元。
原告其餘之訴駁回。
訴訟費用由被告負擔百分之95，餘由原告負擔。
本判決第1項於原告以新臺幣1,167,795元供擔保後，得假執行。
但被告如以新臺幣3,503,385元預供擔保，得免為假執行。
原告其餘假執行之聲請駁回。
    事實及理由
一、原告主張：被告（綽號「阿水」）及訴外人方家祥（綽號「
    小林」）各於民國109年3月、4月初，加入真實姓名年籍不
    詳綽號「阿峰」、「小新」、訴外人黃志偉（綽號「阿肥」
    ）及其他成年人所屬詐欺集團（下稱本件詐欺集團），被告
    擔任上游車手頭。本件詐欺集團成員於109年4月6日下午6時
    許，佯裝為中華電信客服人員，致電原告稱原告積欠電信費
    且涉及洗錢帳戶將遭凍結云云，再假冒刑事警察人員及檢察
    官，要求原告將名下帳戶存摺、提款卡及網路銀行帳號、密
    碼交給警方，致原告陷於錯誤，於109年4月7日下午2時40分
    許，將其如附表所示金融帳戶（下稱原告帳戶）存摺、提款
    卡、網路銀行帳號及密碼裝於紙袋置於彰化縣○○市○○○街0段
    00號前變電箱旁。嗣「阿峰」指示方家祥於109年4月7日下
    午2時42分許，前往拿取原告放置紙袋交給被告。被告再指
    示方家祥提領原告安泰商業銀行帳戶存款新臺幣（下同）11
    9,000元。其後原告帳戶存款陸續遭本件詐欺集團成員提領
    一空，損失3,670,154元。爰依侵權行為法律關係，提起本
    件訴訟。並聲明：（一）被告應給付原告3,670,154元。（
    二）願供擔保，請准宣告假執行。
二、被告則以：對於原告帳戶遭本件詐欺集團成員提領3,670,15
    4元無意見，惟其未參與詐欺原告等語，資為抗辯。並聲明
    ：（一）原告之訴及假執行之聲請均駁回。（二）如受不利
    判決，願供擔保，請准宣告免為假執行。
三、經查，原告於上開時間、地點，遭本件詐欺集團成員詐欺而
    陷於錯誤，將原告帳戶存摺、提款卡、網路銀行帳號及密碼
    交付本件詐欺集團成員，由方家祥前往拿取，嗣本件詐欺集
    團成員自原告帳戶提領3,670,154元等事實，有存摺影本、
    原告手機截圖在卷可稽（見本院卷證物袋本院110年度訴字
    第495號，下稱本件刑案，電子卷證光碟），且為兩造所不
    爭執，自堪信為真實。
四、原告另主張被告應負侵權行為損害賠償責任乙節，則為被告
    所否認，並以前詞置辯。是本院所應審酌者厥為：原告主張
    被告有參與詐欺原告、擔任車手頭等行為，應負侵權行為損
    害賠償責任，有無理由？如有理由，原告得請求被告賠償金
    額若干？茲論述如下。
五、按因故意或過失，不法侵害他人之權利者，負損害賠償責任
    。數人共同不法侵害他人之權利者，連帶負損害賠償責任。
    不能知其中孰為加害人者亦同。民法第184條第1項前段、第
    185條第1項定有明文。經查，被告與方家祥於109年4月7日
    依詐欺集團成員指示分別前往彰化縣員林市，其後被告與方
    家祥搭乘車牌號碼000-0000號白牌計程車前往彰化縣員林市
    三和公園附近下車後分開行動，方家祥前往彰化縣○○市○○○
    街0段00號前變電箱拿取原告放置紙袋，並持其內安泰商業
    銀行提款卡提領119,000元後，前往彰化縣員林市三和公園
    與被告會合，將該款項交付被告，被告以門號0000000000號
    行動電話再次呼叫車牌號碼000-0000號白牌計程車，2人一
    同搭乘該白牌計程車離開彰化縣員林市等情，有彰化縣員林
    市三和公園附近、和平東街附近路口監視器錄影影片翻拍照
    片可資佐證，復經方家祥於本件刑案警詢時、偵查中及本院
    刑事庭審理時均陳述明確。參以證人即車牌號碼000-0000號
    白牌計程車司機周世城於本件刑案警詢、本院刑事庭審理中
    均證稱：109年4月7日中午12時30分許時，其接獲門號00000
    00000號行動電話致電叫車，其駕駛車號000-0000號自用小
    客車，搭載2位年輕人至彰化縣員林市三和公園下車，後來
    下午3時左右，同一支行動電話門號又在彰化縣員林市三和
    公園叫車，其到達彰化縣員林市三和公園後，相同2位年輕
    人再次上車說要到彰化埔鹽鄉西湖村西德宮，其就載這2位
    年輕人到埔鹽鄉西湖村大新路2巷西德宮等語，並於109年6
    月20日警詢時指認該2名乘客即為被告及方家祥，製作指認
    犯罪嫌疑人紀錄表附卷。對照方家祥於本件刑案警詢時證稱
    ：被告於本件詐欺集團中使用門號0000000000號行動電話聯
    絡等語，且被告於本件刑案偵查中亦承認曾使用該門號行動
    電話作為工作機（以上證物均見本院卷證物袋本件刑案電子
    卷證光碟）。凡此，均足認被告確有擔任車手參與本件詐欺
    集團詐欺原告行為，是原告依民法第184條第1項前段規定，
    請求被告負侵權行為損害賠償責任，核屬有據。
六、按債權人向連帶債務人中一人免除債務，而無消滅全部債務
    之意思表示者，除該債務人應分擔之部分外，他債務人仍不
    免其責任。民法第276條第1項定有明文。此項規定旨在避免
    當事人間循環求償，簡化其法律關係，故於債權人向連帶債
    務人中一人表示免除該債務人全部債務時，固有上開規定適
    用；惟於債權人與連帶債務人中一人和解，同意該債務人為
    部分給付時，如和解金額未滿該債務人依民法第280規定之
    應分擔額，為避免其他債務人為清償後，向和解債務人求償
    之金額高於和解金額，就其差額部分，應認其他債務人亦同
    免其責任；反之，如和解金額在該和解債務人之應分擔額以
    上，因不生上述求償問題，該和解自僅具相對效力，而無民
    法第276條第1項適用。經查，被告與方家祥、黃志偉、「阿
    鋒」、「小新」、假冒中華電信、刑事警察、檢察官等本件
    詐欺集團成員，共同詐欺原告並參與拿取原告帳戶存摺、提
    款卡、網路銀行帳號及密碼行為，應成立民法第185條第1項
    共同侵權行為，負連帶損害賠償責任。又原告因本件侵權行
    為所受損害金額為3,670,154元，以現有已知上開加害人共8
    人計算，每人應分擔額為458,769元（計算式：3,670,154元
    /8人=458,769元，小數點以下四捨五入）。另原告已與黃志
    偉以1,200,000元調解成立，經黃志偉給付8,000元，及原告
    與方家祥以300,000元和解，方家祥尚未給付等情，則有調
    解、和解筆錄在卷可佐。原告與黃志偉調解金額超過黃志偉
    應分擔額，揆諸前揭說明，僅就黃志偉履行調解內容8,000
    元部分，生消滅債務效力。再者，方家祥應分擔額458,769
    元，惟原告以300,000元與方家祥達成和解，應認原告就差
    額158,769元有免除債務意思，被告亦同免責任，應予扣除
    。故本件原告得請求被告賠償3,503,385元（計算式：損害
    額3,670,154元-黃志偉履行8,000元-免除方家祥158,769元=
    3,503,385元）。
七、綜上所述，原告依民法第184條第1項前段規定，請求被告給
    付3,503,385元，為有理由，應予准許。逾此範圍之請求，
    則無理由，應予駁回。
八、假執行之宣告：兩造分別陳明願供擔保，聲請宣告假執行及
    免為假執行，經核原告勝訴部分，合於法律規定，爰分別酌
    定相當擔保金額宣告之。至原告就敗訴部分陳明願供擔保聲
    請宣告假執行，因訴之駁回而失所依據，應併予駁回。
九、本件事證已臻明確，兩造其餘攻擊防禦方法及證據，核與判
    決結果不生影響，爰不一一論列，併此敘明。
十、訴訟費用負擔之依據：民事訴訟法第79條。
中　　華　　民　　國　　111 　年　　8 　　月　　18　　日
                  民事第一庭    法  官  歐家佑
以上正本係照原本作成。
如不服本判決，須於判決送達後20日內向本院提出上訴狀。(須
按他造當事人之人數附繕本)。如委任律師提起上訴者，應一併
繳納上訴審裁判費。
中　　華　　民　　國　　111 　年　　8 　　月　　19　　日
                                書記官  黃明慧
附表（原告帳戶）   編號 金融機構 帳號 1 日盛國際商業銀行 000-00000000000000 2 安泰商業銀行 000-00000000000000 3 台北富邦商業銀行 000-000000000000 4 星展銀行 000-00000000000 5 國泰世華商業銀行 000-000000000000 6 第一商業銀行 000-00000000000 7 臺灣新光商業銀行 000-0000000000000